臺灣臺南地方法院刑事判決　　　　　　　　　　　　　九十一年度訴字第五六二號
　　公　訴　人　臺灣台南地方法院檢察署檢察官
　　被　　　告　戊○○
　　被　　　告　庚○○
　　共　　　同
　　指定辯護人　丁○○
右列被告因行使偽造通用紙幣案件，經檢察官提起公訴（九十一年度偵字第一０二一
號），本院判決如左：
    主  文
戊○○共同連續行使偽造之通用紙幣，累犯，處有期徒刑參年拾月。
庚○○共同連續行使偽造之通用紙幣，處有期徒刑參年貳月。
偽造之新台幣仟元紙鈔柒張（編號ＧＱ９５７３６３ＹＥ貳張、ＪＮ０９５５３１Ｘ
Ａ參張、ＣＭ５１７４３８ＶＡ壹張、ＧＭ６６１９４２ＵＨ壹張）均沒收。
    事  實
一、戊○○曾因違反肅清煙毒條例案件，經法院判處有期徒刑二年確定，於民國八十
    六年六月二十四日執行完畢。詎戊○○仍不知悔改，與庚○○共同基於行使偽造
    通用紙幣之概括犯意，由戊○○以其所有之車號ＴＧ─一九七一號自用小貨車搭
    載庚○○，先後連續於附表編號一、二所示之時間、地點，由戊○○持偽造之新
    版新臺幣（下同）千元紙鈔交與庚○○，庚○○再以購物之方式找換真鈔後隨即
    驅車離去，其二人並約定平分所換得之真鈔，其二人所購買之物品、找換之金額
    、得逞與否及被害人等均詳如附表所示。嗣為附表編號二之被害人甲○○發覺庚○○所持交之千元紙鈔係偽造，乃立即報警並駕車跟蹤前開車輛。戊○○與庚○○二人則繼續在附表編號三、四所列之時、地，以偽造之千元紙鈔購物換取真鈔
    ，然分別為收銀員乙○○及丙○○識破，以致附表編號三、四之行為未能得逞。
    嗣其二人於同日二十時十分許，在臺南縣新化鎮○○路三九九巷三號旁為警查獲
    ，並扣得戊○○所有之千元偽造紙鈔七張（編號ＧＱ９５７３６３ＹＥ二張、Ｊ
    Ｎ０９５５３１ＸＡ三張、ＣＭ５１７４３８ＶＡ一張、ＧＭ６６１９４２ＵＨ
    一張）。
二、案經甲○○訴由臺南縣警察局新化分局報告台灣台南地方法院檢察署檢察官偵查
    起訴。
    理  由
一、訊據被告戊○○、庚○○均矢口否認右開犯行，被告戊○○先於警訊時辯稱：當
    天並未搭載庚○○，亦未與庚○○共同持偽造千元紙鈔購物換真鈔，庚○○行使
    偽造千元紙鈔的事情，我完全不知道云云；以後於檢察署偵查中改以：是庚○○
    說做生意要用零錢，所以才用買香菸的方式換零錢，不知道那是偽鈔云云置辯；
    於本院審理中更且稱以：庚○○精神有問題，借錢借不到，故意要害我，一切我
    都不知道云云。被告庚○○於偵查中先則坦承右揭犯行，供承偽鈔七張係戊○○
    所交付，他找我去買東西，一間一間去買，找的錢一人分一半，我們一開始就知
    道那是假的等語；其後又改稱：偽鈔是我在賣水果，客人給我的，我不知道那是
    偽鈔，我是要換零錢做生意云云。
二、經查：
（一）本案右開事實已經被害人甲○○、丙○○、己○○、乙○○等人於警訊時指證
      至詳（依序分見警訊筆錄頁七背面、八；頁九背面、十；頁十一背面；頁十二
      背面、十三）；且本件還扣到被告戊○○所有之千元偽造紙鈔七張（編號ＧＱ
      ９５７３６３ＹＥ二張、ＪＮ０９５５３１ＸＡ三張、ＣＭ５１７４３８ＶＡ
      一張、ＧＭ６６１９４２ＵＨ一張）在案可為證據；該紙鈔七張確實均屬偽造
      ，也已經鑑定在案，此有臺南縣警察局新化分局九十一年三月七日九一化警刑
      字第０九一０００五四六三號函及所附之內政部警政署刑事警察局鑑驗通知書
      及相片十四幀附卷做為證明（見警卷頁十五、偵查卷頁二十三至三十一）。
（二）被告庚○○於檢察署初訊時，對於右開時、地之犯行已經坦白承認，並且明白
      表示行使偽鈔後所找之零錢，要與被告戊○○一人一半，更請求從輕量刑給予
      自新之機會等語在卷（見偵查卷頁八背面、九正、背面）。雖其事後翻異前詞
      ，但卻無法對於其欲更換零錢，為何不在同一鄉鎮村內附近更換，卻於短時間
      內即同日十九時許至十九時五十分許，以開車之方式，先在臺南縣新化鎮購
      物換零錢後（如附表編號一），又前往臺南縣新市鄉（如附表編號二），又再
      轉回臺南縣新化鎮（如附表編號三、四）乙節提出合理之說明。再者，被告庚○○於附表編號一、四之地點，行使偽造千元紙鈔時，為被害人己○○、丙○○識破後，卻仍神色自若，並表示該千元紙鈔係剛剛自提款機領得，不會是假
      的云云；被害人己○○與被告庚○○係小學同學，認識近五十載，因而信以為
      真，乃找錢給被告庚○○；另被告庚○○則對被害人丙○○表示要換一張紙鈔
      再來購買，但卻逃之夭夭等情，凡此均據被害人己○○、丙○○證述明白。而
      被告庚○○於附表編號三行使偽鈔遭被害人乙○○識破時，則立即上車逃逸，
      此亦據被害人乙○○證述核實。因此，依上開所述情節以觀，被告庚○○對於
      其所行使之千元紙鈔係偽造，非僅有所認識，且係知之甚詳，其事後翻供，顯
      係圖卸責脫罪，應以其初供係其與被告戊○○二人共謀行使偽鈔換取真鈔等情
      才是實在可採。
（三）而被告戊○○上開所辯，前後不一，東拉西扯，毫無事理可言，已是難以令人
      相信。況且證人甲○○證稱：該二名嫌犯將車停在信義路四三六號前，二人一
      同下車，我就上前質問庚○○，為何要持偽鈔購買香菸，並要求庚○○將九百
      三十元真鈔及二包香菸歸還給我，戊○○有出面打圓場，說這件事不是很大的
      事，不要把事情擴大，該二名嫌犯見警方到達，就往附近的一條巷子跑進去等
      語。是以，被告戊○○於被識破之時尚且出面打圓場，要求不要擴大；甚且於
      警到達時，竟也往巷子逸去，依此情節觀之，顯見被告戊○○對於庚○○行使
      偽鈔一節，並非全然不知，而係如同被告庚○○所供係要行使偽鈔，所找零錢
      要與被告戊○○對分，而意在不法所有，同謀分贓，因而有共同犯意之連絡。
      並且參諸其二人之手法，係分工由戊○○開車搭載庚○○，戊○○將偽鈔交與
      庚○○，再由庚○○購物找換真鈔，更可看出其二人不僅有共同犯意之連絡，
      而且是進而有行為之分擔，則其二人共同行使偽鈔換取真鈔之犯行，確為真實
      。
（四）再進而詳論，本件被告所購之物均係香菸，如白長壽香菸二包、藍星香菸二包
      、白長壽香菸二包、黃長壽硬盒香菸二包，均係甚為容易購得之物；如被告確
      係意在以真鈔購物換零鈔，依通常一般人之經驗，頂多在鄰近幾家商店購買，
      且所購買者或為各種不同但係必須之物品；詎被告二人違反此一般之經驗法則
      ，反而捨近求遠，竟也開車重覆遠繞新化鎮、新市鄉，且所購買之物竟全係香
      菸，又係各種不同之品牌，亦且違反吸香菸者所吸大凡皆係同一品牌之經驗法
      則。準此，益加證明被告二人所為，就是化整為零，行使偽鈔購物換真鈔之手
      法。
（五）綜上所查一切事證，被告二人所辯，都在卸責，不是實在，不可採信；其二人
      基於共同犯意之連絡，各自分工，以化整為零之手法，行使偽鈔購物換真鈔之
      犯罪行為，事證明確，堪以認定，應該依照法律之規定論罪科刑。
三、按現通用新版之一千元紙鈔，係經中央銀行發行之「紙幣」。核被告等所為均係
    犯刑法第一百九十六條第一項之行使偽造之通用紙幣罪。其二人行使偽造通用紙
    幣，已包含詐欺性質，不另論詐欺取財罪。被告二人間有犯意聯絡及行為分擔，
    依刑法第二十八條規定，論以共同正犯。被告等先後多次犯行，時間緊接，雖附
    表編號一、二為既遂之行為；編號三、四為未遂之行為，但所犯均係基本構成要
    件相同之罪名，顯係基於概括犯意反覆為之，為連續犯，應依刑法第五十六條規
    定論以一罪，即連續行使偽造之通用紙幣既遂罪。被告戊○○曾因違反肅清煙毒
    條例案件，經法院判處有期徒刑二年確定，於八十六年六月二十四日執行完畢，
    有刑案資料查註紀錄表、全國前案紀錄表在卷可稽，其於五年內再犯本件有期徒
    刑以上之本罪，為累犯，依刑法第四十七條規定遞加重其刑。茲審酌被告等貪圖
    不法利益，犯罪後毫無悔意，並參考被告犯罪之動機、目的、手段、對社會經濟
    交易秩序所生之損害、其品行智識程度等一切情狀，各量處如主文所示之刑，以
    資懲儆。扣案偽造之新台幣仟元紙鈔柒張（編號ＧＱ９５７３６３ＹＥ貳張、Ｊ
    Ｎ０９５５３１ＸＡ參張、ＣＭ５１７４３８ＶＡ壹張、ＧＭ６６１９４２ＵＨ
    壹張），應依刑法第二百條之規定宣告沒收。
據上論斷，應依刑事訴訟法第二百九十九條第一項前段，刑法第二十八條、第五十六
條、第一百九十六條第一項、第四十七條、第二百條，罰金罰鍰提高標準條例第一條
前段，判決如主文。
本案經檢察官吳文政到庭執行職務。
中      華      民      國      九十一      年      九    月  二十六   日
                              臺灣臺南地方法院刑事第一庭
                                    法  官   蘇義洲
右正本證明與原本無異。
如不服本判決，應於判決送達後十日內向本院提出上訴狀( 應附繕本 )。
                                    書記官   岑  玢
中      華      民      國      九十一      年      九    月  二十六   日
附表：
┌──┬──────┬──────────┬───┬─────┬────┐
│編號│犯罪時間    │  犯  罪  地  點    │被害人│購買物品  │找換金額│
├──┼──────┼──────────┼───┼─────┼────┤
│一  │九十一年一月│臺南縣新化鎮唪口一一│己○○│白長壽香菸│930元   │
│    │八日十九時許│八號「信託商行」    │      │二包      │        │
├──┼──────┼──────────┼───┼─────┼────┤
│二  │九十一年一月│臺南縣新市鄉永就村中│甲○○│藍星香菸  │930元   │
│    │八日十九時三│華路一０四號「長安網│      │二包      │        │
│    │十分許      │際網路店」          │      │          │        │
├──┼──────┼──────────┼───┼─────┼────┤
│三  │九十一年一月│臺南縣新化鎮○○路八│乙○○│白長壽香菸│未遂    │
│    │八日十九時四│二三號「格萊美便利商│      │二包      │        │
│    │十五分許    │店」                │      │          │        │
├──┼──────┼──────────┼───┼─────┼────┤
│四  │九十一年一月│臺南縣新化鎮○○路六│丙○○│黃長壽硬盒│未遂    │
│    │八日十九時五│九七號「人人新生鮮超│      │香菸二包  │        │
│    │十分許      │市」                │      │          │        │
└──┴──────┴──────────┴───┴─────┴────┘
附錄本案論罪科刑法條全文：
刑法第一百九十六條第一項：
  行使偽造、變造之通用貨幣、紙幣、銀行券，或意圖供行使之用而收集或交付於人
  者，處三年以上十年以下有期徒刑，得併科五千元以下罰金。
